臺灣屏東地方法院民事判決
                                    110年度屏簡字第510號
原      告  IRUL ANDI SAPUTRA（安弟）


訴訟代理人  黃泰翔律師
            蕭意霖律師
被      告  陳恒仲  
訴訟代理人  張耿銓  
上列當事人間請求損害賠償事件，本院於民國111年4月20日言詞
辯論終結，判決如下：
    主      文
一、被告應給付原告新臺幣（下同）5,425,008元，及自民國110
    年11月10日起至清償日止，按週年利率百分之5計算之利息
    。
二、原告其餘之訴駁回。
三、訴訟費用由被告負擔百分之59，餘由原告負擔。
四、本判決第一項得假執行，但被告如以5,425,008元為原告預
    供擔保，得免為假執行。
五、原告其餘假執行之聲請駁回。　
    事實及理由
一、按民事事件涉及外國人或外國地者，為涉外民事事件，內國
    法院應先確定有國際管轄權始得受理，再依內國法之規定或
    概念，就爭執之法律關係予以定性後，決定應適用之法律即
    準據法。又涉外民事法律適用法（下稱涉外法）就國際管轄
    權並無明文規定，惟受訴法院得就具體情事，類推適用國內
    法之相關規定（如民事訴訟法），以定其訴訟之管轄（可參
    最高法院97年度台抗字第185號裁定意旨）。次按訴訟，由
    被告住所地之法院管轄；因侵權行為涉訟者，得由行為地之
    法院管轄，民事訴訟法第1條第1項前段、第15條第1項分別
    定有明文。另關於由侵權行為而生之債，依侵權行為地法，
    但另有關係最切之法律者，依該法律，涉外法第25條亦有明
    定。經查，本件原告印尼籍人士，具有涉外因素，屬涉外民
    事法律事件，而本件侵權行為地係在本院轄區之屏東縣，揆
    諸前開規定及說明，應認我國法院有國際管轄權，又侵權行
    為地既在我國，則依上開涉外法第25條規定，應以侵權行為
    地即中華民國民法為準據法，合先敘明。
二、原告主張：
　㈠被告於民國110年1月10日駕駛車牌號碼000-0000號自用小客
    車，沿屏東縣屏東市和生路2段由西往東方向行駛，行至該
    路段與崁頂路交岔口前，本應注意汽車在設有慢車道之雙向
    二車道，於快慢車道間變換車道時，應顯示方向燈，讓直行
    車先行，並注意安全距離，竟疏未禮讓直行並保持安全距離
    ，適被告騎乘電動自行車（下稱系爭電動車）沿屏東縣屏東
    市和生路2段由西往東方向行駛，而於肇事地點與被告車輛
    發生碰撞（下稱系爭事故），致原告受有右側股骨開放性骨
    折、右側腓脛骨開放性骨折、左踝及左足跟骨骨折、左足趾
    第一二趾缺血壞死併截肢之傷勢（下稱系爭傷害）。
　㈡原告因系爭事故支出醫療費用208,155元，且自110年1月13日
    至110年2月1日住院期間及110年2月1日出院後至110年4月7
    日均有聘請看護，支出139,900元。原告於事故發生前在冷
    凍場工作，因系爭事故導致勞動能力減損70％，其於79年1月
    15日出生，自110年1月10日起至144年1月15日，尚得工作34
    年，以系爭事故前平均薪資38,502元計算，受有勞動能力減
    損9,664,364元之損害，且原告之電動自行車因系爭事故全
    毀，受有33,000元之損害，原告於系爭事故發生時僅31歲，
    正值青壯時期，然因系爭事故所受傷害使原告日後再難從事
    勞務相關之工作，亦影響其日常生活甚鉅，身心受有極大痛
    苦，併請求精神慰撫金2,000,000元，與前開項目合計9,146
    ,110元。為此，爰依民法第184條第2項本文、第191條之2本
    文、第193條第1項、第195條第1項前段之規定，提起本件訴
    訟等語。並聲明：㈠被告應給付原告9,146,110元，及自起訴
    狀繕本送達翌日起至清償日止，按週年利率5％計算之利息。
    ㈡願供擔保請准宣告假執行。
三、被告則以：因系爭事故致電動自行車全毀所受財產上損害之
    計算應扣除折舊，且原告請求之精神慰撫金亦屬過高，又被
    告雖有過失，然原告就系爭事故之發生亦有未注意車前狀況
    並隨時採取避安全措施之過失，資為抗辯等語，資為抗辯，
    並聲明：原告之訴駁回。
四、兩造不爭執之事項：
　㈠原告主張被告於110年1月10日駕駛車牌號碼000-0000號自用
    小客車，沿屏東縣屏東市和生路2段由西往東方向行駛，行
    至該路段與崁頂路交岔口前，本應注意汽車在設有慢車道之
    雙向二車道，於快慢車道間變換車道時，應顯示方向燈，讓
    直行車先行，並注意安全距離，竟疏未禮讓直行並保持安全
    距離，適被告騎乘電動自行車沿屏東縣屏東市和生路2段由
    西往東方向行駛，而於肇事地點與被告車輛發生碰撞，致原
    告受有右側股骨開放性骨折、右側腓脛骨開放性骨折、左踝
    及左足跟骨骨折、左足趾第一二趾缺血壞死併截肢之傷勢。
  ㈡原告因系爭事故受傷，支出醫療費208,155元。
  ㈢原告因系爭事故受傷，自110年1月13日至110年2月1日住院有
    全日看護必要，並支出看護費41,800元。
  ㈣原告於110年2月1日出院後，仍有專人看護必要，自110年2月
    1日至110年4月7日，入住崇智護理之家期間支出看護費98,1
    00元。
  ㈤原告前於109年6月12日以33,000元購入之電動自行車因系爭
    事故幾近全毀，使用時間計算至事故發生之110年1月10日，
    已使用7月。
  ㈥原告因系爭事故受有勞動能力減損百分之70之損害，又原告
    係於79年1月15日出生，自110年1月10日起計至65歲即144年
    1月15日，兩造同意以34年計算原告尚得工作之期間，並以3
    8,250元計算每月薪資。
  ㈦原告已受領強制汽車責任險保險金457,730元。
  ㈧原告就系爭事故之發生，亦有未注意車前狀況之過失。　
五、得心證之理由：
　㈠按汽車在同向二車道以上之道路，變換車道時，應讓直行車
    先行，並注意安全距離，道路交通安全規則第98條第1項第6
    款訂有明文。本件被告於上開時、地駕駛車牌號碼000-0000
    號自用小客車，於變換車道時未注意右後方來車，因而與原
    告騎乘之電動自行車發生碰撞，致原告受有系爭傷害等情，
    為兩造所不爭執（本院卷第210頁），並有屏東縣政府警察
    局110年10月30日屏警交字第11036995300號函所附本件交通
    事故相關資料存卷足參（本院卷第145至183頁），是此部分
    事實堪以認定，足認被告之過失行為與原告受傷之結果間，
    具相當因果關係，原告主張被告應負侵權行為之損害賠償責
    任，自屬有據。
　㈡次按違反保護他人之法律，致生損害於他人者，負賠償責任
    。汽車、機車或其他非依軌道行駛之動力車輛，在使用中加
    損害於他人者，駕駛人應賠償因此所生之損害。不法侵害他
    人之身體或健康者，對於被害人因此喪失或減少勞動能力或
    增加生活上之需要時，應負損害賠償責任。不法侵害他人之
    身體、健康、名譽、自由、信用、隱私、貞操，或不法侵害
    其他人格法益而情節重大者，被害人雖非財產上之損害，亦
    得請求賠償相當之金額。不法毀損他人之物者，被害人得請
    求賠償其物因毀損所減少之價額，民法第184條第2項本文、
    第191條之2本文、第193條第1項、第195條第1項、第196條
    分別定有明文。本件原告因被告之過失行為受有系爭傷害，
    二者間具有相當因果關係，如前所述，被告自應負賠償責任
    ，原告請求被告賠償因此所受之損害，核屬有據，茲就其請
    求之項目及金額，是否准許，分別說明如後：
　⒈醫療費用208,155元、看護費用139,900元部分：
　　原告主張因系爭事故受傷支出醫療費208,155元，及自110年
    1月13日至110年2月1日住院聘請看護，出院後自110年2月1
    日至110年4月7日入住護理之家，合計支出看護費用139,900
    元等語，並提出衛生福利部屏東醫院醫療費用收據、義大醫
    療財團法人義大醫院（下稱義大醫院）急診、門診及住院收
    據、照顧服務費收據、崇智護理之家應收帳款明細表為證（
    本院卷第49至69頁），依卷附義大醫院診斷證明書所載診斷
    內容（本院卷第47頁），足認原告係因系爭事故所受傷害就
    診，被告對於原告因系爭事故支出此等費用，及原告於上開
    住院期間有看護必要，亦無爭執（本院卷第210至211頁），
    是原告此部分之請求應予准許。
  ⒉電動自行車財產損害33,000元部分：
　　按損害賠償，除法律另有規定或契約另有訂定外，應以填補
    債權人所受損害及所失利益為限，民法第216 條定有明文。
    經查，原告主張系爭電動車因系爭事故全毀，損失金額為33
    ,000元等語，業據其提出上正蓄電池行銷貨單、機車毀損照
    片為證（本院卷第71至73頁）。依行政院所頒固定資產耐用
    年數表及固定資產折舊率表，機器腳踏車之耐用年數為35年
    ，系爭車輛係於109年6月12日出廠，有銷貨單可稽（本院卷
    第73頁），計算至110年1月10日系爭事故發生時，參酌營利
    事業所得稅查核準則第95條第6項：「固定資產提列折舊採
    用平均法、定率遞減法或年數合計法者，以1年為計算單位
    ；其使用期間未滿1年者，按實際使用之月數相當於全年之
    比例計算之；不滿1月者，以月計」之規定，認系爭車輛已
    使用7月。另考量損害賠償之目的在於填補被害人實際損害
    ，應採用平均法計算折舊（即以固定資產成本減除殘價後之
    餘額，按固定資產之耐用年數平均分攤計算每期折舊額），
    較為公允，則每年折舊率為三分之一，是系爭車輛維修費用
    以平均法計算，則前揭零件扣除折舊後之價值為28,187元【
    計算式：①殘價＝取得成本33,000元÷（耐用年數3年＋1）＝8,2
    50元；②折舊額＝（取得成本33,000元－殘價8,250元)×1/（耐
    用年數3年）×使用年數（7/12）年＝4,813元，小數點以下四
    捨五入；③扣除折舊後價值＝取得成本33,000元－折舊額4,813
    元＝28,187元】，足認該電動車於車禍後之市場價值為28,18
    7元，故原告得請求被告賠償系爭電動車毀損之財產損失28,
    187元部分為有理由，逾此部分之主張，尚屬無據，不應准
    許。
  ⒊勞動能力減損6,765,055元部分：
　　原告主張因系爭事故導致勞動能力減損70％，其於79年1月15
    日出生，自110年1月10日起計至65歲即144年1月15日，尚得
    34年工作，以系爭事故前平均薪資38,502元計算，受有勞動
    能力減損9,664,364元等語，並提出義大醫院診斷證明書、
    強匠冷凍食品股份有限公司薪資表、生理運動範圍一覽表、
    強制汽車責任保險殘廢給付標準表（本院卷第47、75、79至
    125頁），就勞動能力減損比例部分，本院審酌原告為外籍
    移工，因系爭事故受有系爭傷害後，顯難繼續取得工作簽證
    續留本國，難以於系爭傷害手術後一年再行勞動能力減損鑑
    定，且經本院函詢原告就診之義大醫院，經該院以函覆略以
    ：原告雙下肢活動角度已固定，若再行治療應難以回復獲改
    善，依原告所受傷勢最近一次（即110年6月18日）至本院就
    診評估，其下肢至少減損70％之活動力、負重能力等語，有
    該院111年3月2日義大醫院字第11100377號函可參（本院卷
    第311頁），併考量原告在臺任職強匠冷凍食品股份有限公
    司期間之工作為拆、搬運原料，須搬運重物、長時間站立即
    走動，有強匠冷凍食品股份有限公司111年1月5日強字第111
    0105003號函可佐（本院卷第235頁），堪認原告因系爭事故
    之認定其勞動能力減損比例為70％，被告對此亦不爭執（本
    院卷第333頁），且被告對於原告主張之平均薪資及尚得工
    作期間均無意見（本院卷第296頁），則依此計算原告1年之
    勞動能力減損損失為323,417元（38,502元×12月×70%＝323,4
    17元，小數點以下四捨五入）。又原告為79年1月15日生，
    於144年1月15日年滿65歲強制退休年齡，自系爭事故發生之
    110年1月10日至144年1月15日尚有工作期間34年5日，則原
    告主張以34年計算，應屬可採。則以1年勞動能力減損損失
    為323,417元、尚有工作期間34年，經以年別5%複式霍夫曼
    計算法扣除中間利息（第一年不扣除中間利息），原告可請
    求之金額為6,527,669元【計算方式為：323,417×20.000000
    00=6,527,669.00000000。其中20.00000000為年別單利5%第
    34年霍夫曼累計係數。採四捨五入，元以下進位】。
  ⒋精神撫慰金200萬元部分：　
　　按精神慰撫金之酌定，除原告所受之傷害程度外，尚應審酌
    兩造之身分地位、學識經歷、財產狀況、痛苦程度等節以定
    之。次按，慰藉金之賠償須以人格權遭遇侵害，使精神上受
    有痛苦為必要，其核給之標準固與財產上損害之計算不同，
    然非不可斟酌雙方身分資力與加害程度，及其他各種情形核
    定相當之數額，最高法院51年台上字第223號、76年台上字
    第1908號裁判要旨可資參照。本件被告因過失行為致原告受
    有系爭傷害，已如前述，為不法侵害原告身體權，使其受有
    身體疼痛及精神上痛苦，其依民法195條第1項規定請求非財
    產上之損害，應屬有據。本院審酌原告在印尼具有相當於台
    灣高中之學歷，系爭事故時在冷凍廠工作，月薪約38,502元
    ；被告為從事水產養殖月薪約5至6萬元，惟近年受疫情影響
    血本無歸等情，經其等分別陳明在卷（本院卷第213頁），
    且渠等名下之財產、所得資料亦有108、109年財產所得調件
    明表可參（本院卷證物袋），復衡酌原告所受傷害程度及精
    神痛苦非輕，原告雙下肢之活動角度均大幅降低，且粽經治
    療亦不能期待治療效果，其因系爭事故導致日常生活起居及
    活動能力受影響，日後難以回復，暨兩造教育程度、經濟狀
    況、本件過失情節等情，認原告請求精神慰撫金1,500,000
    元尚屬適當，應予准許。逾此範圍之請求，尚屬無據。
  ⒌依上開說明，原告得請求被告賠償之金額應為8,403,911元（
    醫療費用208,155元＋看護費用139,900元＋電動自行車財產損
    害28,187元＋勞動能力減損6,527,669元＋精神慰撫金1,500,0
    00元）。
　㈢再按損害之發生或擴大，被害人與有過失者，法院得減輕賠
    償金額或免除之，民法第217條第1項定有明文。此項規定之
    目的在謀求加害人與被害人間之公平，倘受害人於事故之發
    生亦有過失時，由加害人負全部賠償責任，未免失諸過酷，
    是以賦與法院得減輕其賠償金額或免除之職權。查員警初步
    分析研判可能之肇事原因記載原告疏未注意車前狀況並隨時
    採取必要之安全措施乙情，有道路交通事故初步分析研判表
    在卷可稽（本院卷第43頁），並與前揭證據資料參互析之，
    可徵原告就系爭事故之發生，亦有過失，且為原告所不爭執
    （本院卷第295頁），則本院權衡違規及過失情節輕重等情
    ，認本件過失比例應由原告負30％之過失責任，被告則負擔7
    0％之過失責任，則依上開比例減輕被告之賠償金額後，被告
    應給付之金額為5,882,738元（計算式：8,403,911×70％＝5,8
    82,738，小數點以下四捨五入）。
　㈣末按保險人依本法規定所為之保險給付，視為被保險人損害
    賠償金額之一部分，被保險人受賠償請求時，得扣除之，強
    制汽車責任保險法第32條定有明文。查原告已領取強制汽車
    責任險保險理賠金457,730元，有富邦產物保險股份有限公
    司110年12月3日富保業字第1100003160號函可佐（本院卷第
    217頁），為兩造所不爭執（本院卷第332頁），應認屬損害
    賠償之一部，故原告得向被告請求之金額5,882,738元，扣
    除已受領之保險金457,730元，尚餘5,425,008元。
六、綜上所述，本件原告依侵權行為之法律關係，請求被告給付
    原告5,425,008元，及自起訴狀繕本送達翌日即110年11月10
    日（本院卷第187頁送達證書）起至清償日止，按週年利率5
    ％計算之利息，為有理由，應予准許。逾此範圍之請求，則
    無理由，應予駁回。
七、本件原告勝訴部分係就民事訴訟法第427條第2項訴訟適用簡
    易程序所為被告敗訴之判決，爰依同法第389條第1項第3款
    規定，依職權宣告假執行（原告雖聲明願供擔保請准宣告假
    執行，但此僅在促請注意，本院毋庸為准駁之諭知）。並依
    同法第392條第2項規定，依職權宣告被告預供擔保後，得免
    為假執行。至原告敗訴部分，其假執行之聲請無所附麗，應
    予駁回。
八、本件事證已臻明確，兩造其餘主張陳述及所提之證據，經審
    酌後於本件判決結果無影響，爰不逐一論述，附此敘明。
九、訴訟費用負擔之依據：民事訴訟法第79條。
中　　華　　民　　國　　111 　年　　5 　　月　　4 　　日
                  屏東簡易庭  法  官  彭聖芳
正本係照原本作成。
如對判決上訴，須於判決送達後20日內向本院提出上訴狀，其未
表明上訴理由者，應於提出上訴後20日內向本院補提理由書狀（
均須按他造當事人之人數附繕本）。
如委任律師提起上訴者，應一併繳納上訴審裁判費。
中　　華　　民　　國　　111 　年　　5 　　月　　4 　　日
                              書記官  孫秀桃